臺灣臺北地方法院民事判決　　　　　　　　　　　　九十三年度訴字第三三０九號
　　原　　　告　甲○○
　　被　　　告　行政院國軍退除役官兵輔導委員會台北市榮民服務處即虞運瑞之法
　　　　　　　　定遺產管理人
　　法定代理人　丙○○
　　訴訟代理人　楊俊雄律師
右當事人間請求清償債務事件，本院於中華民國九十三年十月十九日言詞辯論終結，
判決如左：
    主      文
被告應給付原告新台幣陸拾陸萬壹仟佰捌拾陸元，及自民國九十三年六月二十六日
起至清償日止，按年息百分之五計算之利息。
原告其餘之訴駁回。
訴訟費用由被告負擔。
本判決於原告以新台幣貳拾萬元供擔保後，得假執行。但被告以新台幣陸拾陸萬壹
仟佰捌拾陸元為原告預供擔保，得免為假執行。
原告其餘假執行之聲請駁回。
　　事實及理由
一、原告起訴主張：訴外人虞運瑞為籍設台北市之在台單身榮民，於民國九十三年三
    月十四日因病死亡，其生前雖於九十一年十一月二十二日與大陸地區人民陳小明
    結婚，然因陳小明尚未取得中華民國國籍，是依台灣地區與大陸地區人民關係條
    例（下稱兩岸人民關係條例）第六十八條第一項、第六十七條之一及依該條第三
    項訂定之「退除役官兵死亡無人繼承遺產管理辦法」第三條、第四條規定，被告
    為虞運瑞之法定遺產管理人。而虞運瑞生前立有委託書言明往生後之所有喪葬事
    宜，均委由原告（即虞運瑞之義女）處理，原告於虞運瑞死亡後，經被告台北市
    榮民服務處輔導員乙○○及該處長官同意由原告辦理虞運瑞之喪葬事宜後，原告
    即依委託書內容辦理，並共計支出喪葬費用新台幣（以下同）六十一萬九千二百
    七十六元，另訴外人虞運瑞於生前臥病期間，原告代墊醫療、看護、水電費等計
    四萬七千六百四十元，唯原告依程序向被告請求給付喪葬等費用，被告竟置之不
    理，為此依民法第一百七十六條第一項無因管理之法律關係提起本件訴訟等情，
    並聲明：(1)被告應給付原告新台幣六十六萬六千九百一十六元及自九十三年六月
    二十六日起至清償日止，按年息百分之五計算之利息。(2)願供擔保請准宣告假執
    行。
二、被告則以：被告為亡故榮民虞運瑞之法定遺產管理人，原告（即虞運瑞之義女）
    雖為其辦理喪葬事宜，唯其花費喪葬費用計六十一萬九千二百七十六元花費過高
    ，超越輔導會規定辦理榮民喪葬事宜土葬喪葬費用最高四十萬元、火葬費用最高
    二十五萬元之上限規定，關於此限制規定，訴外人乙○○亦曾告知虞運瑞之配偶
    ，故被告拒絕給付，況附卷之收據日期九十三年三月二十四日、九十三年三月十
    九日之金紙收據無法證明為虞運瑞先生喪葬用，又全國加油站統一發票、醫療用
    品統一發票、飲料統一發票，亦無法證明是辦理虞運瑞先生喪葬事宜所必需，被
    告拒絕給付應為有理由，惟被告對於原告主張應返還之醫療費用部分，並無意見
    等語，並聲明：(1)原告之訴駁回。(2)如受不利之判決願提供擔保請准免為假執行
    。
三、經查，本件原告主張訴外人虞運瑞為被告列管之大陸來台單身榮民，於九十三年
    三月十四日八十四年死亡，依台灣地區與大陸地區人民關係條例第六十八條第一
    項之規定，由被告為其遺產管理人之事實，為被告所不爭執，自堪信為真。又原
    告主張依虞運瑞人生前出具之委託書內容辦理喪葬事宜，共計支出喪葬費用六十
    一萬九千二百七十六元，另訴外人虞運瑞於生前臥病期間，原告代墊醫療、看護
    、水電費等計四萬七千六百四十元，原告自得依民法第一百七十六條之規定請求
    被告以其遺產償還等語，雖為被告所否認，並以前詞置辯。惟查：
（一）、喪葬費用部分：有關喪葬費用共六十一萬九千二百七十六元之支出（詳如附
        表），業據原告提出被告不爭執其真正之統一發票五張、台北市殯葬管理處
        其他收入憑單四紙、台北縣中和市公所自行收納款項統一收據一件附卷為證
        ，堪信為真實。至於被告固否認金紙部分之支出為辦理喪葬事宜所必要，惟
        核諸上開金紙支出之時間（九十三年三月十九日及二十四日）與虞運瑞死亡
        之時日相近，且在虞運瑞火葬日（即九十三年三月三十一日）之前，況金紙
        之用途除供祭拜之用外，尚難挪為他用，如非為喪葬祭拜之目的，要無購買
        之可能，是原告主張此項支出乃辦理喪葬事宜之必要支出，即屬有據，被告
        空言否認，核無可取。至被告抗辯原告支出之喪葬費用金額過高，已逾被告
        處理退除役官兵死亡無人繼承遺產管理作業要點所示火、土葬之限額云云，
        惟原告支出之各項費用，經核屬必要費用，已如上述，又前揭被告處理退除
        役官兵死亡無人繼承遺產管理作業要點，因屬被告內部之規定，無法拘束原
        告，故不得作為認定是否為必要費用之客觀標準，則被告執此抗辯原告支出
        之費用過高云云，亦不足取。
（二）、代墊醫療、看護、電費部分：就此原告主張墊付醫療費用七千四壓九十六元
        、看護費用三萬四千二百元、電費四百一十四元，共計支出四萬二千一百一
        十元一節，業據其提出醫療費用收據六張、陪病工支領服務費付費單二紙、
        台灣電力公司收據二紙為證，且為被告所不爭執，洵堪信實，是原告就此部
        分之請求，自屬有據。
（三）、至於原告主張為辦理喪葬事宜支出油費、飲料費用共計五千五百三十元，固
        提出一發票十一紙為證，惟油費之支出乃原告自基隆開車探視虞運瑞所支出
        的油料費用一節，為原告所自認，另飲料等雜項費用之支出或為虞運瑞死亡
        （九十三年三月十四日）前所支出，或為麥當勞用餐費用，或消費品項不明
        ，自難認係辦理喪葬事宜之必要支出或於虞運瑞生前為其墊付之費用，是原
        告就此之請求自屬無據，應予駁回。
四、按未受委任，並無義務，而為他人管理事務者，其管理應依本人明示或可得推知
    之意思，以有利於本人之方法為之；又管理事務有利於本人，且不違反本人明示
    或可得推知之意思者，管理人為本人支出必要或有益之費用，或負擔債務，或受
    損害時，得請求本人償還其費用及自支出時起之利息，或清償其所負擔之債務，
    或賠償其損害，民法第一百七十二條及第一百七十六條第一項分別定有明文。查
    原告未受委任，並無義務為虞運瑞辦理喪事，而其依虞運瑞生前之委託為虞運瑞
    葛支出喪葬費用六十一萬九千二百七十六元、醫療、看護及電費等費用四萬二千
    一百一十元，共計六十六萬一千三百八十六元，因屬必要費用，且其支出係有利
    虞運瑞本人，亦不違反虞運瑞明示或可得而知之意思，則原告依上揭規定請求被
    告償還，並給付自九十三年六月二十六日至清償日止，按年息百分之五計算之法
    定遲延利息，洵屬有據，應予准許。逾此範圍之請求，核無理由，應予駁回。
五、兩造其餘攻擊或防禦方法及未經援用之證據，經本院斟酌後，認均不足以影響本
    判決之結果，自無一一詳予論駁之必要，併此敘明。
六、本判決原告勝訴部分，兩造分別陳明願供擔保，請求宣告假執行或免為假執行，
    經核均無不合，爰分別酌定相當之擔保金額，予以准許。至原告敗訴部分，其假
    執行之聲請即失所附麗，應予駁回。
七、據上論結：本件原告之訴為一部有理由，一部無理由，爰依民事訴訟法第七十九
    條、第三百九十條第二項，第三百九十二條第二項，判決如主文。
中　　　華　　　民　　　國　　九十三　　年　　　十　　　月　　二十九　　日
                              民事第四庭  法  官  周玫芳
右為正本係照原本作成
如對本判決上訴，須於判決送達後廿日內向本院提出上訴狀
中　　　華　　　民　　　國　　九十三　　年　　　十　　　月　　二十九　　日
                                          書記官  郭麗琴
附表：
┌──────────┬────────┬──────────┐
│  支出日期          │   項    目     │  金     額         │
├──────────┼────────┼──────────┤
│九十三年三月  十四日│   喪葬費用     │       六○○元     │
├──────────┼────────┼──────────┤
│九十三年三月  十五日│   衛生清潔費   │         五○元     │
├──────────┼────────┼──────────┤
│九十三年三月  十九日│   金    紙     │       八七六元     │
├──────────┼────────┼──────────┤
│九十三年三月二十四日│   金    紙     │       三五○元     │
├──────────┼────────┼──────────┤
│九十三年三月  三十日│   納骨塔使用   │ 二二、○○○元     │
│                    │   管理費       │                    │
├──────────┼────────┼──────────┤
│九十三年四月    一日│   治葬費用     │ 五九五、四○○元   │
├──────────┼────────┼──────────┤
│                    │                │    合       計     │
│                    │                │  六一九、二七六元  │
│                    │                │                    │
└──────────┴────────┴──────────┘
